臺灣新北地方法院刑事判決
111年度訴字第752號
公  訴  人  臺灣新北地方檢察署檢察官
被      告  楊景竣



指定辯護人  本院公設辯護人  張哲誠  
被      告  詹健宏



指定辯護人  本院公設辯護人  湯明純  
上列被告因違反毒品危害防制條例案件，經檢察官提起公訴（11
1年度偵字第8328號），本院判決如下：
    主    文
乙○○共同犯販賣第三級毒品而混合二種以上毒品未遂罪，處有期
徒刑壹年拾月。緩刑肆年，緩刑期間付保護管束，並應向檢察官
指定之政府機關、政府機構、行政法人、社區或其他符合公益目
的之機構或團體，提供捌拾小時之義務勞務，及應接受拾貳小時
之法治教育課程。
丙○○共同犯販賣第三級毒品而混合二種以上毒品未遂罪，處有期
徒刑壹年拾月。緩刑肆年，緩刑期間付保護管束，並應向檢察官
指定之政府機關、政府機構、行政法人、社區或其他符合公益目
的之機構或團體，提供捌拾小時之義務勞務，及應接受拾貳小時
之法治教育課程。
扣案如附表所示之物均沒收。
    犯罪事實
一、乙○○、丙○○均知悉「4-甲基甲基卡西酮」、「愷他命」係毒
    品危害防制條例第2條第2項第3款所規定之第三級毒品，「2
    -胺基-5-硝基二苯酮」則係同條例同條項第4款所規定之第
    四級毒品，依法不得販賣，竟與真實姓名年籍不詳通訊軟體
    Facetime暱稱為「小馬」之人，共同意圖營利而基於販賣第
    三級毒品而混合二種以上之毒品暨販賣第三級毒品之犯意聯
    絡，先由「小馬」於民國111年1月13日13時26分許，以暱稱
    「Lulu」帳號登入通訊軟體WeChat，發送「大奶妹一位2000
    美酒」訊息，作為販售含有「4-甲基甲基卡西酮」及「2-胺
    基-5-硝基二苯酮」之毒品咖啡包（下稱毒品咖啡包）及「
    愷他命」之暗語，嗣「小馬」將已安裝WeChat並登入上開「
    Lulu」帳號之如附表編號1所示之手機及如附表編號2所示之
    手機交付乙○○，作為聯繫毒品交易之工作機，並約明毒品咖
    啡包、「愷他命」對外售價分別為1包新臺幣（下同）500元
    、1,800元，售出後由「小馬」各分得300元、1,600元，所
    餘金額由乙○○、丙○○平分。嗣經員警執行網路巡邏勤務時發
    現上揭訊息，而於同年月20日13時50分許，以WeChat暱稱「
    Rick」帳號喬裝買家，與使用如附表編號1所示之手機及上
    開「Lulu」帳號之乙○○聯繫，雙方談妥以5,000元之價格購
    買毒品咖啡包12包（買10包送2包），並相約在新北市○○區○○
    路0段000號前交易，乙○○即使用同手機之通訊軟體Facetime
    致電「小馬」表示欲拿取毒品，並使用如附表編號3所示之
    手機與持用如附表編號4所示之手機之丙○○聯繫，指示丙○○
    駕駛車號000-0000號自用小客車搭載其至臺北市北投區「小
    馬」指定之某公園內，由乙○○於同日14時許，下車拾取「小
    馬」藏放在該公園內如附表編號5、6所示之毒品咖啡包18包
    及「愷他命」29包，再由丙○○駕駛同車輛搭載乙○○，於同日
    15時30分許，抵達與喬裝為買家之員警約定之上開交易地址
    ，員警到場進入該車輛後座，與乙○○、丙○○確認彼此身分後
    ，由乙○○先向員警收取5,000元，並由丙○○取出毒品咖啡包1
    2包交給員警，旋經員警表明身分當場查獲乙○○、丙○○而未
    遂，並扣得如附表所示之物。
二、案經新北市政府警察局海山分局報告臺灣新北地方檢察署檢
    察官偵查起訴。
　　理    由
一、證據能力部分：
    本案據以認定被告乙○○、丙○○等犯罪之供述證據，公訴人、
    被告乙○○、丙○○及辯護人在本院言詞辯論終結前，均未聲明
    異議，復經本院審酌認該等證據之作成無違法、不當或顯不
    可信之情況，而非供述證據亦非公務員違背法定程序所取得
    ，依刑事訴訟法第158條之4反面解釋、第159條之5之規定，
    均有證據能力。
二、認定本案犯罪事實之證據及理由：
㈠、上開犯罪事實，業據被告乙○○、丙○○迭於偵查、本院準備程
    序及審理中均坦承不諱（見偵卷第35至41、43至50、133至1
    37頁、訴卷第80至81、126至128頁），並有新北市政府警察
    局海山分局搜索、扣押筆錄暨扣押物品目錄表、扣押物品清
    單、查獲現場及扣案物品照片（見偵卷第51至56、87至103
    、181、207至209、219頁、訴卷第57至63頁）、海山分局新
    海所警員111年1月20日職務報告（見偵卷第79頁）、海山分
    局新海所（網路巡查）對話譯文一覽表（見偵卷第81至82頁
    ）、WeChat暱稱「Lulu」帳號刊登之訊息、對話紀錄、WeCh
    at暱稱「Lulu」、「Rick」帳號資訊（見偵卷第103至105頁
    ）、被告乙○○、丙○○WeChat帳號資訊、綽號「小馬」之人聯
    絡資訊、被告乙○○與「小馬」之FaceTime通話記錄（見偵卷
    第106至107頁）、車號000-0000號自小客車車輛詳細資料報
    表（見偵卷第109頁）、新北市政府警察局海山分局疑似毒
    品初步篩檢表暨附件查獲現場及扣案毒品照片（見偵卷第83
    至84、85至86頁）在卷可稽。又扣案如附表編號5所示之物
    ，經送内政部警政署刑事警察局以氣相層析／質譜分析法、
    核磁共振分析法確認檢驗，檢出第三級毒品「4-甲基甲基甲
    基卡西酮」及微量第四級毒品毒品先驅原料「2-胺基-5-硝
    基二苯酮」等成分，而扣案如附表編號6所示之物，經送臺
    北榮民總醫院以氣相層析質譜儀（GC/MS)法確認檢驗，檢出
    第三級毒品「愷他命」成分，詳如附表編號5、6鑑驗結果欄
    所示，有内政部警政署刑事警察局111年3月11日刑鑑字第11
    10011129號鑑定書（見偵卷第203至204頁）、臺北榮民總醫
    院111年3月25日北榮毒鑑字第C0000000號毒品成分鑑定書、
    北榮毒鑑字第C0000000-Q號毒品純度鑑定書（見偵卷第195
    、197頁）在卷可考，足認被告乙○○、丙○○前開任意性自白
    與事實相符，堪以採信。
㈡、按政府為杜絕毒品之氾濫，對於查緝施用及販賣毒品之工作
    ，無不嚴加執行，販賣毒品罪又係重罪，設若無利可圖，衡
    情一般持有毒品之人當無輕易將所持有之毒品轉讓他人而甘
    冒被查獲法辦危險之理（最高法院108年度台上字第4391號
    判決意旨參照）。查被告乙○○、丙○○於前述時、地與「小馬
    」共同販賣含有第三級毒品「4-甲基甲基卡西酮」及第四級
    毒品「2-胺基-5-硝基二苯酮」成分之毒品咖啡包及第三級
    毒品「愷他命」未遂犯行，據其等坦承不諱，且其等與「小
    馬」約明對外售價分別為1包500元、1,800元，售出後由「
    小馬」各分得300元、1,600元，所餘金額由被告乙○○、丙○○
    平分，足見其等主觀上確有藉販賣第三級毒品而混合二種以
    上之毒品暨販賣第三級毒品以營利之意圖甚明。
㈢、綜上，本案事證明確，被告乙○○、丙○○犯行堪以認定，應予
    依法論科。
三、論罪科刑：
㈠、論罪：
　  按「4-甲基甲基卡西酮」、「愷他命」均係毒品危害防制條
    例第2條第2項第3款所列之第三級毒品，「2-胺基-5-硝基二
    苯酮」為同條例同條項第4款所列之第四級毒品。又同條例第
    9條第3項規定：「犯前5條之罪而混合2種以上之毒品者，適
    用其中最高級別毒品之法定刑，並加重其刑至2分之1。」，
    其立法理由敘明：「本條第3項所稱之混合，係指將2種以上
    之毒品摻雜調合，無從區分而言（如置於同一包裝）。依目
    前毒品查緝實務，施用混合毒品之型態日益繁多，且因混合
    毒品之成分複雜，施用後所造成之危險性及致死率均高於施
    用單一種類者，為加強遏止混合毒品之擴散，爰增訂第3項
    ，規定犯第4條至第8條之罪，而有混合2種以上毒品之情形
    者，加重其刑至2分之1。另本項係屬分則之加重，為另一獨
    立之犯罪型態，如其混合2種以上毒品屬不同級別，應依最
    高級別毒品所定之法定刑，並加重其刑至2分之1，例如販賣
    混合第三級及第四級毒品者，依販賣第三級毒品之法定刑處
    斷，並加重其刑至2分之1；如屬同一級別者，因無從比較高
    低級別，則依各該級別毒品所定之法定刑，加重其刑至2分
    之1，併予敘明。」，是行為人如販賣混合2種以上之毒品，
    應依毒品危害防制條例第9條第3項之規定加重其刑至2分之1
    ，且屬獨立之犯罪類型。次按銷售毒品之型態日新月異，尤
    以現今網際網路發達，透過電子媒體或網路方式宣傳販毒之
    訊息，使毒品之散布更為迅速，依一般社會通念，其惡性已
    對於販賣毒品罪所要保護整體國民身心健康之法益，形成直
    接危險，自得認開始實行足以與販賣毒品罪構成要件之實現
    具有必要關聯性之行為，已達著手販賣階段（最高法院刑事
    大法庭109年度台上大字第4861號裁定意旨參照）。再按於
    俗稱「釣魚」或「誘捕偵查」之情形，因毒品買者為協助警
    察辦案佯稱購買，而將販賣者誘出以求人贓俱獲，因其無實
    際買受之真意，且在警察監視之下伺機逮捕，事實上亦不能
    真正完成買賣，則該次行為，僅能論以販賣未遂（最高法院
    100年度台上字第4498號判決意旨參照）。查被告乙○○、丙○
    ○與「小馬」間共同意圖營利，基於販賣如附表編號5、6所
    示毒品之犯意聯絡，先由「小馬」以暱稱「LuLu」向不特定
    多數人發布「大奶妹一位2000美酒」等廣告訊息，而暗示兜
    售如附表編號5、6所示之毒品咖啡包及「愷他命」之意思，
    使社會大眾於瀏覽該訊息後得自行透過WeChat與嗣後持用如
    附表編號1所示之手機之被告乙○○聯繫購買毒品事宜，經執
    行網路巡邏之員警發覺後，佯裝買家誘使賣家出面進行毒品
    交易，遂由被告丙○○駕駛前開車輛搭載被告乙○○至「小馬」
    指定之上開地點拿取如附表編號5、6所示之毒品咖啡包及「
    愷他命」，再由被告丙○○駕駛前開車輛搭載被告乙○○至與佯
    裝為買家之員警約定之地點進行交易，依上開說明，被告乙
    ○○、丙○○已達著手販賣如附表編號5、6所示之毒品咖啡包及
    「愷他命」之階段，然因員警無實際買受毒品之真意，被告
    事實上不能真正完成買賣，故僅能論以販賣未遂。核被告乙
    ○○、丙○○著手販賣如附表編號5所示混合第三、四級毒品之
    咖啡包而未遂之行為，係犯毒品危害防制條例第9條第3項、
    第4條第6項、第3項之販賣第三級毒品而混合二種以上之毒
    品未遂罪；被告乙○○、丙○○著手販賣如附表編號6所示第三
    級毒品「愷他命」而未遂之行為，係犯同條例第4條第6項、
    第3項之販賣第三級毒品未遂罪。
㈡、共同正犯：
　　被告乙○○、丙○○與「小馬」間，有犯意聯絡及行為分擔，為
    共同正犯。
㈢、罪數：　　
　　被告乙○○、丙○○意圖販賣而持有如附表編號5、6所示毒品咖
    啡包及「愷他命」之低度行為，應分別為販賣毒品之高度行
    為所吸收，不另論罪。又被告乙○○、丙○○以一行為同時觸犯
    上開2罪名，為想像競合犯，應依刑法第55條規定從一重之
    販賣第三級毒品而混合二種以上之毒品未遂罪處斷。起訴書
    認被告乙○○、丙○○僅係犯毒品危害防制條例第4條第6項、第
    3項之販賣第三級毒品未遂罪，容有未洽，惟因二者基本社
    會事實同一，且經本院當庭告知其等變更後之罪名（見訴卷
    第80、114頁），已足保障其等之訴訟防禦權，爰依刑事訴
    訟法第300條規定變更起訴法條。
㈣、刑之加重及減輕事由：
  1.被告乙○○、丙○○就販賣第三級毒品而混合二種以上毒品未遂
    罪，依毒品危害防制條例第9條第3項規定，應依同條例第4
    條第3項之法定刑，加重其刑。
  2.被告乙○○、丙○○已著手販賣第三級毒品而混合二種以上之毒
    品未遂、及著手販賣第三級毒品未遂，衡其情節較既遂犯為
    輕，爰均依刑法第25條第2項之規定，減輕其刑，並依刑法
    第71條第1項規定，先加後減之。
  3.被告乙○○、丙○○於偵查及本院準備程序、審理中均自白犯罪
    ，已如前述，合於毒品危害防制條例第17條第2項偵、審中
    自白減刑之規定，爰均依該規定減輕其刑，並均依刑法第70
    條規定遞減之。
  4.至被告丙○○之辯護人雖為其主張其參與情節較被告乙○○為低
    ，請求依刑法第59條酌減其刑等語（見訴卷第127頁）；惟
    按刑法第59條規定之酌量減輕其刑，必須犯罪另有特殊之原
    因與環境，在客觀上足以引起一般同情，認為即使予以宣告
    法定最低度刑，猶嫌過重者，始有其適用。此所謂法定最低
    度刑，固包括法定最低本刑，惟遇有其他法定減輕之事由者
    ，則應係指適用其他法定減輕事由減輕其刑後之最低度刑而
    言。倘被告別有法定減輕事由者，應先適用法定減輕事由減
    輕其刑後，猶認其犯罪之情狀顯可憫恕，即使科以該減輕後
    之最低度刑仍嫌過重者，始得適用刑法第59條規定酌量減輕
    其刑（最高法院100年度台上字第744號判決意旨參照）。查
    本案被告丙○○所犯之販賣第三級毒品而混合二種以上毒品未
    遂及販賣第三級毒品未遂罪，經本院依未遂及偵審自白規定
    二度減輕其刑後，依其本案之犯罪情狀，應已無情輕法重之
    情形，尚難認在客觀上有何足以引起一般同情，而有情堪憫
    恕之情形，揆之前開說明，自無再依刑法第59條規定酌減其
    刑之適用，併此敘明。
㈤、量刑審酌：
　　爰審酌被告乙○○、丙○○均正值青年，不思尋求以正當、合法
    之途徑賺取收入，均明知如附表編號5所示之毒品咖啡包，
    含有「4-甲基甲基卡西酮」、「2-胺基-5-硝基二苯酮」之
    第三、四級毒品成分，如附表編號6所示之「愷他命」亦為
    第三級毒品，使用後極易成癮，濫行施用，非但對施用者身
    心健康造成傷害，且因其成癮性，常使施用者經濟地位發生
    實質改變而處於劣勢，而衍生個人之家庭悲劇，或導致社會
    之其他犯罪問題，竟無視國家杜絕毒品犯罪之禁令，由「小
    馬」先行使用WeChat張貼上開廣告暗語，復由被告乙○○與有
    意購買之買家聯繫，復由丙○○駕駛車輛搭載被告乙○○前往至
    「小馬」指定之地點拿取毒品，再至與喬裝為買家之員警約
    定之地點交易，而共同意圖營利販賣第三級毒品而混合二種
    以上毒品未遂及販賣第三級毒品未遂罪，其等所為均值非難
    ；惟考量被告乙○○、丙○○犯後均坦承犯行，著手販賣之價量
    非鉅；暨被告乙○○自陳為國中畢業之智識程度，工作為水電
    ，與父親、祖母同住之生活狀況；被告丙○○自陳為高職畢業
    之智識程度，工作為氣體配管，與外婆、舅舅、舅媽同住之
    生活狀況（見訴卷第128頁）等一切情狀，分別量處如主文
    所示之刑。
㈦、末查，被告乙○○、丙○○前均未曾因故意犯罪受有期徒刑以上
    刑之宣告，有其等之臺灣高等法院被告前案紀錄表在卷可考
    （見訴卷第19、21頁），渠等上開犯行固非可取，然衡酌其
    等僅為朋分每包可賺取200元之利益，一時失慮而與「小馬
    」共同販賣毒品咖啡包及「愷他命」，並交付毒品咖啡包與
    佯裝買家之員警，致罹刑章，其等犯後迭經偵審程序，始終
    坦認犯行，應已知所警惕，信無再犯之虞，且被告乙○○、丙
    ○○現均有正當工作，本院認其等所受刑之宣告，以暫不執行
    為適當，爰依刑法第74條第1項第1款規定，均併予宣告緩刑
    4年，以啟自新。另考量被告乙○○、丙○○係因法治觀念薄弱
    而觸法，為使其等對自身行為有所警惕，並確實督促其等建
    立正確法律觀念，仍應課予一定負擔為宜，爰參酌其等之犯
    罪情節，併依刑法第74條第2項第5款、第8款之規定，命被
    告乙○○、丙○○均應向執行檢察官指定之政府機關、政府機構
    、行政法人、社區或其他符合公益目的之機構或團體，提供
    80小時之義務勞務，及應接受法治教育12小時，暨依同法第
    93條第1項第2款規定，均諭知於緩刑期間付保護管束。倘被
    告乙○○、丙○○於本案緩刑期間，違反上開所定負擔情節重大
    ，足認原宣告之緩刑難收其預期效果，而有執行刑罰之必要
    ，依刑法第75條之1第1項第4款規定，得撤銷其緩刑之宣告
    ，併予敘明。
四、沒收部分：
㈠、按鑑於第三、四級毒品均係管制藥品，特於毒品危害防制條
    例第11條之1明定無正當理由，不得擅自持有；第18條第1項
    中段復規定查獲之第三、四級毒品，無正當理由而擅自持有
    者，沒入銷燬之。從而，依同條例第18條第1項中段應沒入
    銷燬之毒品，專指查獲施用、持有第三、四級毒品而言；倘
    係同條例相關法條明文規定處罰之犯罪行為，即非該條項應
    依行政程序沒入銷燬之範圍，且該毒品即屬不受法律保護之
    違禁物，應回歸刑法之適用而予沒收（最高法院100年第3次
    刑事庭會議決議、最高法院100年度台上字第7150號判決意
    旨參照）。經查，扣案如附表編號5、6所示之物，經送鑑定
    後，分別含有「4-甲基甲基卡西酮」、「2-胺基-5-硝基二
    苯酮」之第三、四級毒品及「愷他命」之第三級毒品成分乙
    節，業如前述，屬違禁物，應依刑法第38條第1項之規定，
    宣告沒收之。又用以包裹上開毒品之包裝袋，因與其內之毒
    品難以析離，應併予沒收。另鑑驗耗用之部分因已滅失，故
    不另為沒收之諭知。
㈡、次按犯第4條之罪者，其供犯罪所用之物，不問屬於犯罪行為
    人與否，均沒收之，毒品危害防制條例第19條第1項定有明
    文。查如附表編號1、2所示之手機係「小馬」交付給被告乙
    ○○作為聯繫毒品交易之工作機，又被告乙○○係持用如附表編
    號3所示之手機與持用如附表編號4所示之手機之被告丙○○聯
    繫當日毒品交易事宜等情，據其等自承在卷（見訴卷第125
    至126頁），是該等手機均屬供本案販賣毒品所用之物，依
    前開條文規定，不問屬於犯罪行為人與否，均應宣告沒收。
㈢、又本案喬裝為買家之員警本係虛偽購買毒品，被告乙○○、丙○
    ○就上開犯行並未有何犯罪所得，故無庸宣告沒收，附此敘
    明。
據上論斷，應依刑事訴訟法第299條第1項前段、第300條，判決
如主文。
本案經檢察官甲○○提起公訴，檢察官江佩蓉到庭執行職務。
中　　華　　民　　國　　111 　年　　10　　月　　5 　　日
                  刑事第十三庭  審判長法　官　陳昭筠

                                　    法  官  林建良
　
                                  　  法  官  施吟蒨
以上正本證明與原本無異。
如不服本判決應於收受判決後20日內向本院提出上訴書狀，並應
敘述具體理由；其未敘述上訴理由者，應於上訴期間屆滿後20日
內向本院補提理由書（均須按他造當事人之人數附繕本）「切勿
逕送上級法院」。
　                                    書記官  張如菁
中　　華　　民　　國　　111 　年　　10　　月　　5 　　日
附錄論罪科刑法條：
毒品危害防制條例第9條
成年人對未成年人販賣毒品或犯前三條之罪者，依各該條項規定
加重其刑至二分之一。
明知為懷胎婦女而對之販賣毒品或犯前三條之罪者，亦同。
犯前五條之罪而混合二種以上之毒品者，適用其中最高級別毒品
之法定刑，並加重其刑至二分之一。

毒品危害防制條例第4條
製造、運輸、販賣第一級毒品者，處死刑或無期徒刑；處無期徒
刑者，得併科新臺幣3千萬元以下罰金。
製造、運輸、販賣第二級毒品者，處無期徒刑或10年以上有期徒
刑，得併科新臺幣1千5百萬元以下罰金。
製造、運輸、販賣第三級毒品者，處7年以上有期徒刑，得併科
新臺幣1千萬元以下罰金。
製造、運輸、販賣第四級毒品者，處5年以上12年以下有期徒刑
，得併科新臺幣5百萬元以下罰金。
製造、運輸、販賣專供製造或施用毒品之器具者，處1年以上7年
以下有期徒刑，得併科新臺幣1百50萬元以下罰金。
前五項之未遂犯罰之。

附表：
編號 扣案物品名稱 數量 備註／鑑驗結果 1 iphone手機 1支 IMEI:000000000000000 2 iphone手機 1支 IMEI:000000000000000  3 iphone手機 （含sim卡1張） 1支 IMEI:000000000000000 sim卡門號：0000000000號 4 iphone手機 （含sim卡1張） 1支 IMEI:000000000000000 sim卡門號：0000000000號 5 毒品咖啡包 18包 ㈠、驗前總毛重107.98公克（包裝總重約19.44公克），驗前總淨重約88.54公克。 ㈡、經内政部警政署刑事警察局予以編號1至18，經檢視均為黑／白／紅／金色外包裝，外觀型態均相似，隨機抽取編號2鑑定：經檢視内含米白色粉末。 　⒈淨重5.09公克，取1.14公克鑑定用罄，餘3.95公克。 　⒉檢出第三級毒品”4-甲基甲基卡西酮”(4-methylmethcathinone、Mephedrone、4-MMC)及微量第四級毒品：毒品先驅原料2-胺基-5-硝基二苯酮(2-Amino-5-nitrobenzophenone)等成分。 　⒊測得4-甲基甲基卡西酮純度約3%。 ㈢、依據抽測純度值，推估編號1至18均含4-甲基甲基卡西酮之驗前總純質淨重約2.65公克。 6 愷他命 29包 檢體編號：C0000000-0 檢體外觀：白色或透明晶體2包（編號9,24) 毛重：1.8876公克（含2個塑膠袋及2張標籤重） 淨重：1.3942公克 取樣量：0.0334公克 驗餘量：1.3608公克 結果判定：檢出成分愷他命(Ketamine) 檢體編號：C0000000-0 檢體外觀：白色或透明晶體27包（編號1〜8，10〜23,25〜29） 毛重：25.2704公克（含27個塑膠袋及27張標籤重） 淨重：18.1766公克 取樣量：0.0682公克 驗餘量：18.1084公克 結果判定：檢出成分愷他命(Ketamine)